臺灣高等法院民事判決　　　　　　　　 94年度上易字第668號
上　訴　人　乙○○○
訴訟代理人　鄭郁都
被 上訴 人　甲○○○
訴訟代理人　李筱汾
上列當事人間請求拆屋還地事件，上訴人對於中華民國九十四年
六月三十日臺灣宜蘭地方法院九十三年度訴字第七三號第一審判
決，提起上訴，本院於九十四年十一月一日言詞辯論終結，判決
如下：
    主  文
上訴駁回。
第二審訴訟費用由上訴人負擔。
    事實及理由
一、被上訴人起訴主張：坐落宜蘭縣宜蘭市○○段巽門小段一
    六五之二九、一五八之四地號土地（下稱系爭土地）均為被
    上訴人所有，上訴人未經被上訴人同意，且無占有使用權源
    ，即擅自在系爭兩筆土地上搭建鐵皮圍牆及鐵皮屋頂，占用
    位置及面積如原判決附鑑定圖（下同）所示，侵害被上訴人
    之所有權，被上訴人依民法第七百六十七條請求上訴人拆除
    系爭兩筆土地上之鐵皮圍牆與鐵皮屋頂，並將土地返還被上
    訴人。又上訴人係自八十八年十月十二日起無權占用被上訴
    人系爭兩筆土地，被上訴人自得依據民法第一百七十九條之
    規定，請求上訴人給付其無權占用期間被上訴人所受相當於
    租金之不當得利。按土地法第一百零五條及九十七條規定，
    城市地方土地之法定最高限額租金，為其申報總價額年息百
    分之十。系爭一五八之四地號土地，每平方公尺申報地價為
    二萬四千元，而上訴人無權占用之面積，經內政部測量局測
    量後為至少四. ○三平方公尺，依申報地價年息百分之八計
    算租金，上訴人就此部分應按年給付被上訴人七千七百三十
    七元。另系爭一六五之二九地號土地，每平方公尺申報地價
    為一萬三千六百元，而上訴人無權占用之面積經內政部測量
    局測量後為至少六平方公尺，依申報地價年息百分之八計算
    租金，上訴人就此部分應按年給付被上訴人六千五百二十八
    元。故上訴人應自八十八年十月二十二日起至拆屋還地之日
    止，按年給付被上訴人一萬四千二百六十五元。爰本於民法
    七百六十七條、一百七十九條之法律關係，求為命上訴人上
    訴人應將坐落系爭土地如附圖所示，D、E、F、G、H、I連接
    虛線中，C、D、E、C之連接區域，面積○. ○六平方公尺之
    鐵皮圍牆，及M、L、K虛線連接中，C、M、L、、J、C之連接
    區域，面積四. ○三平方公尺之鐵皮屋頂拆除，並將前開占
    用之土地返還被上訴人。上訴人應將坐落系爭土地如附圖所
    示，D、E、F、G、H、I連接虛線中，A、B、C、E、F、G、H
    、I、A之連接區域，面積三. 六九平方公尺之鐵皮圍牆，及
    M、L、K連接虛線中，A、B、C、J、A之連接區域，面積六平
    方公尺之鐵皮屋頂拆除，並將前開占用之土地返還被上訴人
    。上訴人應自八十八年十月二十二日起，至拆屋還地之日止
    ，按年給付被上訴人一萬四千二百六十五元之判決。（原判
    決命上訴人乙○○○拆除，並將占用之土地返還被上訴人，
    及應自八十八年十月二十二日起，至拆屋還地之日止，按年
    給付被上訴人一萬四千二百六十五元。駁回被上訴人其餘之
    訴。被上訴人就其敗訴部分並未據以上訴，因而確定。上訴
    人就其敗訴部分上訴。）答辯聲明：(一)上訴駁回。(二)訴訟費
    用由上訴人負擔。
二、上訴人則以：被上訴人在其所有之系爭一五八之四地號重新
    建築四層樓之建物，而上訴人乙○○○所有之宜蘭縣宜蘭段
    巽門小段一六五之四地號土地上仍有二層樓之老舊建築，建
    物門牌為宜蘭市○○路六號，兩建物間為封閉狹窄之空地，
    寬約六十公分，其中被上訴人所有之宜蘭縣宜蘭段巽門小段
    一六五之二九地號土地占有約四十公分寬，而上訴人乙○○
    ○所有之一六五之四地號土地占有約二十公分寬。上訴人乙
    ○○○取得該一六五之四地號土地時，鐵皮屋頂即存在於該
    狹窄封閉空地上，屬於宜蘭市○○路六號建物結構之一部分
    。被上訴人取得系爭一六五之二九地號土地後，不曾與上訴
    人共商應如何將鐵皮屋頂併入系爭一五八之四地號土地內使
    用，即於八十七年將其所有系爭一五八之四地號土地建物連
    同舊有之鐵皮屋頂一起出租予上訴人林浡鴻使用，但於八十
    八年間被上訴人與上訴人林浡鴻之租金條件不合，雙方終止
    租約，被上訴人就故意將該鐵皮屋頂破壞拆除。嗣因上訴人
    林浡鴻改向上訴人乙○○○承租宜蘭市○○路六號建物，因
    前揭狹窄空地並無出入口，亦無人使用，但如遇天雨，大水
    注入空地，無法排出雨水會直接滲入上訴人乙○○○所有之
    老舊房屋內，造成損害，上訴人潘郁彥為保障母親乙○○○
    之權利，並防止水患，故於八十八年十月二十二日上訴人林
    浮鴻裝修時，於現場指界，在宜蘭市○○路六號建物往該封
    閉空地上方原處修護搭建鐵皮屋頂，並搭建鐵皮圍牆將兩造
    土地區隔，以避免紛爭，上訴人實無侵占被上訴人土地之意
    圖。被上訴人因上訴人搭建此鐵皮屋頂及鐵皮圍牆，曾向臺
    灣宜蘭地方法院檢察署提出侵占告訴，並經該署檢察官提起
    公訴，由本院以九十年度易字第六十九號判處上訴人潘郁彥
    有期徒刑四月，上訴人乙○○○無罪。上訴人潘郁彥不服提
    出上訴，嗣於臺灣高等法院九十二年上易字第一二八三號案
    件審理中因法官調解而撤回上訴。本件於刑事案件審理中歷
    經多次履勘測量，每次測量結果均有不同，現上訴人同意以
    本件內政部土地測量局所為之鑑定圖為基準。然該鐵皮屋頂
    前已存在三十餘年，上訴人僅於原處修護搭建，主要在防雨
    水滲漏，並無侵占他人土地之意圖。再者，兩造相鄰關係長
    期不睦，被上訴人前曾對上訴人請求強制執行拆除系爭一六
    五之二九地號土地上之建物，由原法院以八十五年度執字第
    一０四０號為強制執行，雙方於八十六年九月二十五日達成
    協議，由上訴人乙○○○承諾於八十七年六月三十日將系爭
    一六五之二九地號土地上之建物自行拆除，如逾期則該建物
    歸被上訴人所有。現系爭之鐵皮屋頂迄未拆除，依此協議，
    自八十七年六月三十日起即屬被上訴人所有，被上訴人豈能
    請求上訴人拆除，其訴並無理由。至於系爭鐵皮牆，為支撐
    鐵皮屋頂所必須之物，鐵皮牆與鐵皮屋頂已合為一體，自應
    與鐵皮屋頂相同，被上訴人亦不得主張拆除。又上訴人前揭
    鐵皮屋頂及鐵皮圍牆雖占用上揭封閉空地中被上訴人所有之
    系爭土地，但被上訴人亦不得主張拆除。蓋鐵皮屋頂搭建在
    宜蘭市○○路六號建物二樓屋頂外側，與被上訴人之二樓同
    高，兩造從不使用此封閉空地，上訴人搭建鐵皮屋頂防水，
    對被上訴人無害，且對上訴人有利。被上訴人主張拆除此鐵
    皮屋頂，即屬違反公共利益及以損害上訴人為主要目的，應
    屬權利之不當行使。被上訴人前既已在該封閉空地上方搭建
    鐵皮屋頂，上訴人僅係重新修護搭建，不能僅因被上訴人乙
    ○○○所有之房屋為新建不怕滲水，而認上訴人搭建鐵皮屋
    頂係屬無權占有，且被上訴人主張拆除該鐵皮屋頂，破壞既
    存三十年之事實，亦有違誠實信用原則。又搭建鐵皮屋頂防
    止雨水滲入，為所有權之正當行使，依民法第一百五十一條
    之規定，上訴人乙○○○並非無權占用他人土地，不需負擔
    賠償責任。況上訴人所搭建之鐵皮屋頂，僅是利用該封閉空
    地中被上訴人所有土地之上方，被上訴人仍可利用該空地，
    被上訴人主張上訴人侵害其所有權，並無理由。又被上訴人
    請求不當得利之金額不當。蓋以系爭一六五之二九地號土地
    封閉位置與狹窄型態觀之，除合併被上訴人自己建物使用外
    ，他人無法使用，效能不如一般土地，自不得請求以相當之
    市價計算其利益。被上訴人如欲請求賠償，應列出其土地上
    因鐵皮屋頂實際受有損害若干，如無此鐵皮屋頂，其所受利
    益若干為計算，其請求以土地價值計算，實有未當。又如依
    鑑定圖所示，上訴人搭建之鐵皮牆越界占用系爭一六五之二
    九地號土地部分，面積僅為三. 六九平方公尺，以被上訴人
    之計算方法亦不應大於四千零一十五元。至於系爭一五八之
    四地號土地部分，上訴人僅係鐵皮屋頂越界，被上訴人仍得
    利用其土地，上訴人並未占用被上訴人土地，被上訴人並無
    任何損失，其請求返還不當得利並無理由。況本件兩造多次
    鑑界測量結果均不相同，怎可主張上訴人指界錯誤，並要求
    上訴人補償及負擔所有相關之鑑定與訴訟費用？被上訴人本
    件起訴之意圖，甚為可疑等語，資為抗辯。上訴聲明：(一)原
    判決不利於上訴人部分廢棄。(二)廢棄部分，被上訴人於第一
    審之訴駁回。(三)第一、二審訴訟費用，由被上訴人負擔。
三、經查上訴人主張坐落宜蘭縣宜蘭段巽門小段一五八之四地號
    土地為被上訴人所有，其上有四層建物一棟，建物門牌為宜
    蘭市○○○路四六號，而同小段一六五之四地號土地為上訴
    人乙○○○所有，其上並有二層建物一棟，建物門牌為宜蘭
    市○○路六號。上開兩棟建物中間，有一狹長封閉之空地，
    部分為上訴人所有之前揭一六五之四地號土地，部分為被上
    訴人所有之宜蘭縣宜蘭段巽門小段一六五之二九地號土地。
    上訴人乙○○○於八十八年間將其所有之宜蘭市○○路六號
    建物出租予上訴人林淳鴻經營服飾販售業，上訴人林浡鴻則
    於八十八年十月二十二日重新裝修，並由原審共同被告即上
    訴人之子潘郁彥在現場指界，自宜蘭市○○路六號建物二樓
    往前揭狹長封閉空地延伸搭建鐵皮屋頂及鐵皮圍牆，占用被
    上訴人所有之系爭一六五之二九地號土地，鐵皮屋頂並延伸
    至被上訴人所有之系爭一五八之四地號土地。本件兩造均同
    意引用內政部土地測量局鑑定書即如原判決附圖所示，確認
    上訴人搭建之鐵皮圍牆如鑑定圖所示D、E、F、G、H、I連接
    虛線中之C、D、E、C連接區域，占用被上訴人所有系爭一
    五八之四地號土地，面積為○. ○六平方公尺；而上訴人搭
    建之鐵皮牆在D、E、F、G、H、1連接虛線中之A、B、C、E、
    F、G、H、I、A連接區域，占用被上訴人所有之系爭一六五
    之二九地號土地，面積為三. 六九平方公尺。另確認上訴人
    搭建之鐵皮屋頂在如鑑定圖所示之M、L、K虛線連接中之C、
    M、"L、K、J、C連接區域，以垂直投影方式計算，係屋頂延
    伸至被上訴人所有系爭一五八之四地號土地，面積為四. ○
    三平方公尺；而上訴人搭建之鐵皮屋頂在M、L、K虛線連接
    之A、B、C、J、A連接區域，以垂直投影方式計算，係屋頂
    延伸至被上訴人所有系爭一六五之二九地號土地，面積為六
    平方公尺。被上訴人因上訴人搭建鐵皮圍牆及鐵皮屋頂而占
    用其所有之系爭土地，曾向臺灣宜蘭地方法院檢察署對上訴
    人乙○○○及潘郁彥提出竊佔告訴，經該署檢察官以八十八
    年度偵字第四二三二號提起公訴，嗣經原法院以九十年度易
    字第六十九號判決上訴人乙○○○無罪，上訴人潘郁彥有期
    徒刑四月。上訴人潘郁彥不服提出上訴，惟於本院九十二年
    度上易字第一二八三號審理中撤回上訴之事實，為兩造所不
    爭執，並有土地登記謄本可證，且經原法院於九十三年六月
    二十四日、九十三年十月二十一日九十四年三月二十四日至
    現場履勘分別製有勘驗筆錄各一件（含現場照片）在卷可稽
    ，並經囑託內政部土地測量局於九十三年十一月十九日實施
    鑑定，製有鑑定書及之鑑定圖各一件附卷可證，復經本院依
    職權調閱前揭刑事卷宗核閱屬實，堪信為真實。被上訴人主
    張上訴人於其所有之宜蘭縣中山路六號建物增建鐵皮屋頂及
    鐵皮圍牆，占用上訴人所有之系爭土地，侵害被上訴人對於
    該土地所有權之行使，請求上訴人應將該鐵皮屋頂及鐵皮圍
    牆拆除後將系爭土地返還被上訴人，並應返還占用系爭土地
    期間相當於租金之不當得利，則為上訴人所否認，並以上開
    情詞置辯。是以本件兩造爭執要點即在於：被上訴人請求上
    訴人拆除於宜蘭市○○路六號建物搭建之鐵皮圍牆及鐵皮屋
    頂，有無理由？被上訴人請求上訴人返還該鐵皮屋頂及鐵皮
    圍牆占用被上訴人所有系爭土地期間相當於租金之不當得利
    ，有無理由？茲析述如下。
四、被上訴人請求上訴人拆除於宜蘭市○○路六號建物搭建之鐵
    皮圍牆及鐵皮屋頂，有無理由？
  (一)上訴人於宜蘭市○○路六號建物所搭建之鐵皮屋頂及鐵皮圍
    牆占用被上訴人所有之系爭土地（面積及位置如鑑定圖所示
    ）等情，業經內政部土地測量局鑑定屬實，亦為上訴人所不
    否認。而該鐵皮圍牆及鐵皮屋頂，係連接於上訴人乙○○○
    所有之宜蘭市○○路六號建物，已附合而為建物之重要成分
    ，依據民法第八百一十一條之規定，應屬該建物所有權人即
    上訴人乙○○○所有，故雖上訴人乙○○○被訴竊佔罪部分
    業經本院刑事庭判處無罪確定，然刑事判決係以上訴人有無
    竊佔之主觀意圖為判斷，與民事判決認定之要件有異，被上
    訴人乙○○○既為系爭鐵皮圍牆及鐵皮屋頂之所有權人，對
    於該鐵皮圍牆及鐵皮屋頂自有處分權能，則被上訴人請求上
    訴人乙○○○拆除返還，應有理由。
  (二)上訴人乙○○○雖辯稱其取得該建物時即有鐵皮屋頂附連，
    被上訴人亦於八十七年曾將其所有之系爭一五八之四地號土
    地上之房屋連同該鐵皮屋頂出租予林浡鴻使用，嗣因雙方終
    止契約才將該附連之鐵皮屋頂拆除，上訴人乙○○○於八十
    八年十月二十二日指界搭建鐵皮屋僅是依照原有鐵皮屋頂之
    位置重建，再搭建鐵皮圍牆區隔兩造之土地云云。惟查，原
    系爭一六五之三及一六五之四地號土地，本係被上訴人與上
    訴人乙○○○共有，持分各二分之一。該兩筆土地於八十四
    年間經本院以八十三年度上字第一四一一號判決合併分割，
    嗣原一六五之四地號土地合併於同小段一六五之三地號土地
    內，並自合併後之同小段一六五之三地號土地分割出系爭一
    六五之二九地號土地，而合併分割後之同小段一六五之三地
    號土地則為上訴人乙○○○所有，有本院八十三年度上字第
    一四一一號判決附於臺灣宜蘭地方法院檢察署八十八年度偵
    字第四二三二號卷可參（見偵查卷第四八至六三頁）。被上
    訴人所分得系爭一六五之二九地號土地因仍有上訴人乙○○
    ○所有之宜蘭市○○路六號之部分建物，故請求原法院強制
    執行，經原法院以八十五年度執字第一０四０號執行，嗣於
    執行過程中，雙方協議被上訴人同意上訴人乙○○○於八十
    七年六月三十日自行拆除系爭土地上之建物，如逾期未拆除
    ，則歸被上訴人所有，有該執行筆錄附於執行卷可稽，並經
    本院調閱屬實。是參諸兩造之協議，原在系爭土地上之建物
    ，既於八十七年六月三十日後歸被上訴人所有，則被上訴人
    於八十七年間拆除，並無不當。而原建物既經被上訴人拆除
    ，回復其對於系爭土地之利用，則上訴人乙○○○自不得以
    依照先前已有之鐵皮屋頂重新搭建，而得辯稱對於被上訴人
    系爭兩筆土地有占有使用權源。又上訴人乙○○○亦自認系
    爭土地上之鐵皮圍牆及鐵皮屋頂為八十八年間所搭建，（見
    原審卷第三二及一四一頁）可證與八十七年之前被上訴人已
    拆除之建物無關，顯見上訴人乙○○○提出上揭強制執行案
    件中之協議作為抗辯，應屬誤會。
  (三)上訴人上訴意旨雖又辯稱：依兩造協議，鐵皮屋頂與建物自
    八十七年間歸被上訴人所有，而由被上訴人將鐵皮屋頂修復
    連同其房屋出租與林浡鴻，被上訴人怎能請求上訴人拆除屬
    於被上訴人自己之鐵皮屋頂？嗣因林浡鴻不欲續約，被上訴
    人不再將土地出租與林浡鴻，由潘郁彥依宜蘭地院八十五年
    執字第一０四０號強制執行事件，在執行處人員於八十六年
    九月二十五日鐵皮屋頂以鐵鋸切割之位置，由林浡鴻於室內
    豎立鐵皮圍牆，鐵皮圍牆外之土地一六五之二九返還被上訴
    人。迨八十八年被上訴人再故意破壞鐵皮屋頂，潘郁彥就執
    行處之標線修繕，以免造成上訴人屋內水患，此修繕並未變
    更原有狀況，非屬竊佔。足見鐵皮屋頂之作用在防止滲水，
    非無權占用而侵害被上訴人之所有權，鐵皮圍牆豎立在狹窄
    系爭室內土地上，是在將被上訴人之土地隔離出來，將土地
    返還被上訴人，目的非為侵害被上訴人之所有權，系爭土地
    上之鐵皮屋從未被拆除過及未於八十八年間重新搭建鐵皮屋
    頂云云。惟查，系爭鐵皮屋頂與建物，既於八十七年間經被
    上訴人拆除，而回復其對於系爭土地之利用，業經原審法院
    認定真實，且上訴人亦自認系爭土地上之鐵皮圍牆及鐵皮屋
    頂為八十八年所搭建，（見原審卷第三二及一四一頁），可
    證與八十七年之前被上訴人已拆除之建物無關，則上訴人自
    不得再於先前已有鐵皮屋頂位置重新搭建。且無論是使用名
    稱為「整修」、「修繕」，實質上均屬搭建，上訴人辯稱系
    爭鐵皮屋從未被拆除過及未於八十八年間重新搭建鐵皮屋頂
    云云，顯與事實不符，不足採信。又縱認係承租人林浡鴻因
    防漏水而修繕搭建，然既係基於潘郁彥之指界，且修繕搭建
    之結果已添附成為上訴人所有建物之一部，已非被上訴人所
    有，被上訴人無權自行拆除。且系爭鐵皮屋頂與建物既已經
    測量非在上訴人自己之土地上，無論搭建之目的及原因為何
    ，上訴人仍應就越界佔有被上訴人系爭土地而負責，上訴人
    執此上訴，自非可採。
  (四)按所有人於法令限制之範圍內，得自由使用、收益、處分其
    所有物，並排除他人之干涉，民法第七百六十五條定有明文
    。被上訴人既為系爭土地之所有權人，自得對系爭土地具有
    使用、收益及處分權能。上訴人乙○○○於宜蘭市○○路六
    號建物所搭建之鐵皮屋頂及鐵皮圍牆既占用被上訴人所有之
    系爭土地，該鐵皮屋頂及鐵皮圍牆已屬宜蘭市○○路六號建
    物之一部分而難以分離，是以被上訴人本於所有權請求上訴
    人拆除返還，實為所有權之正當行使，並無權利濫用或違反
    誠實信用原則之情形。且被上訴人對於系爭土地所有權之權
    能涵括土地之上空及地下，上訴人自不得以鐵皮屋頂僅係延
    伸至被上訴人所有之系爭土地上空，不影響下方土地之利用
    ，而認被上訴人所有權之行使有所不當。至拆除鐵皮屋頂及
    鐵皮圍牆後可能會造成宜蘭市○○路六號建物產生漏水之情
    形，應由上訴人另行處理（例如內縮而重新搭建，只要不越
    界佔用被上訴人土地，即與被上訴人無關）。是上訴人乙○
    ○○以被上訴人權利濫用、違反誠實信用原則，並援引民法
    第一百五十一條自助行為作為抗辯，均無理由。
五、被上訴人請求上訴人返還該鐵皮屋頂及鐵皮圍牆占用被上訴
    人所有系爭土地期間相當於租金之不當得利，有無理由？
  (一)按依不當得利之法則請求返還不當得利，以無法律上之原因
    而受利益，致他人受有損害為其要件，故其得請求返還之範
    圍，應以對方所受之利益為度，非以請求人所受損害若干為
    準，無權占有他人土地，可能獲得相當於租金之利益為社會
    通常之觀念，故占用他人土地，可認獲得相當於法定最高限
    額租金之數額，最高法院六十一年台上字第一六九五號判例
    可資參照。查上訴人乙○○○所有之系爭鐵皮屋頂及鐵皮圍
    牆既占用被上訴人所有之系爭土地，而上訴人乙○○○並利
    用系爭鐵皮屋頂及鐵皮圍牆所圍空間收取租金，自受有利益
    ，揆諸前揭說明，被上訴人依據民法第一百七十九條之規定
    請求上訴人乙○○○返還相當於租金之不當得利，應屬有理
    由。
  (二)至上訴人乙○○○抗辯搭建鐵皮牆占用系爭一六五之二九地
    號土地部分面積僅為三. 六九平方公尺，而系爭一五八之四
    地號土地部分，上訴人乙○○○僅係鐵皮屋頂越界，並無影
    響被上訴人土地利用云云，因上訴人乙○○○縱僅為鐵皮屋
    頂占用被上訴人系爭土地，亦應認為侵害被上訴人之所有權
    行使，且獲得使用該空間之不當得利，業如前述，故自應以
    鐵皮屋頂垂直投影面積計算不當得利之金額，上訴人乙○○
    ○所辯亦有誤會，並非可採。
  (三)復按城市地方房屋之租金，以不超過土地及其建築物申報總
    價年息百分之十為限，土地法第九十七條第一項定有明文。
    本件依據內政部土地測量局之鑑定書所載，上訴人乙○○○
    搭建之鐵皮牆在如鑑定圖所示D、E、F、G、H、I連接虛線中
    之C、D、E、C連接區域，占用被上訴人所有系爭一五八之四
    地號土地，面積為○. ○六平方公尺；而上訴人搭建之鐵皮
    牆在D、E、F、G、H、1連接虛線中之A、B、C、E、F、G、H
    、I、A連接區域，占用被上訴人所有之系爭一六五之二九地
    號土地，面積為三. 六九平方公尺。另確認上訴人搭建之鐵
    皮屋頂在如鑑定圖所示之M、L、K虛線連接中之C、M、"L、K
    、J、C連接區域，以垂直投影方式計算，係屋頂延伸至被上
    訴人所有系爭一五八之四地號土地，面積為四. ○三平方公
    尺；而上訴人搭建之鐵皮屋頂在M、L、K虛線連接之A、B、C
    、J、A連接區域，以垂直投影方式計算，係屋頂延伸至被上
    訴人所有系爭一六五之二九地號土地，面積為六平方公尺。
    且參酌該處住處宜蘭市中心，附近商業活動頻繁，土地利用
    價值極高，故上訴人乙○○○搭建之鐵皮屋及鐵皮屋頂占用
    被上訴人所有系爭一五八之四地號土地面積約為四. ○三平
    方公尺，依該地九十三年申報地價年息（即二萬四千元）百
    分之八計算，上訴人乙○○○每年所受相當於租金之不當得
    利應為七千七百三十七元（元以下捨去，下同）。另上訴人
    乙○○○搭建之鐵皮牆在如鑑定圖所示D、E、F、G、H、I連
    接虛線中之A、B、C、E、F、G、H、I、A連接區域，占用被
    上訴人所有之系爭一六五之二九地號土地，面積為三. 六九
    平方公尺；而上訴人乙○○○搭建之鐵皮屋頂在如鑑定圖所
    示之M、L、K虛線連接中之A、B、C、J、A連接區域，以垂直
    投影方式計算，係屋頂延伸至被上訴人所有系爭一六五之二
    九地號土地，面積為六平方公尺，依被上訴人提出之該地八
    十九年申報地價一萬三千六百元年息百分之八計算，上訴人
    乙○○○每年所受相當於租金之不當得利應為六千五百二十
    八元，合計每年上訴人乙○○○所受相當於租金之不當得利
    應為一萬四千二百六十五元。是被上訴人依據民法第一百七
    十九條不當得利之規定請求上訴人乙○○○返還其自八十八
    年十月二十二日搭建之鐵皮屋及鐵皮屋頂占用系爭兩筆土地
    期間至拆除還地為止之不當得利，應按年給付被上訴人一萬
    四千二百六十五元為有理由。
六、綜上所述，被上訴人主張上訴人乙○○○於宜蘭市○○路六
    號搭建之鐵皮屋頂及鐵皮圍牆占用其所有之系爭土地，應予
    拆除還地，並應自八十八年十月二十二日起至拆除還地為止
    ，按年給付被上訴人相當於租金之不當得利一萬四千二百六
    十五元，為有理由，應予准許。是則原審判命上訴人拆除還
    地及如數給付不當得利，於法並無不合。上訴意旨指摘原判
    決不當，求予廢棄改判，為無理由，應予駁回。
七、本件事證已臻明確，兩造其餘之攻擊防禦方法及所提之證據
    ，經審酌後認均無礙判決之結果，爰不予一一論述。
八、據上論結，本件上訴為無理由，爰依民事訴訟法第四百四十
    九條第一項、第七十八條，判決如主文。
中　　華　　民　　國　　94　　年　　11　　月　　8 　　日
　　　　　　　　　民事第三庭審判長法　官  林敬修
                                  法　官  劉勝吉
　　　　　　　　　　　　　　　　  法　官  藍文祥
正本係照原本作成。
不得上訴。
中　　華　　民　　國　　94　　年　　11　　月　　9 　　日
                                  書記官  顧倪淑貞
